【裁判字號】    93,訴,730
【裁判日期】    950103
【裁判案由】    毒品危害防制條例
【裁判全文】
臺灣士林地方法院刑事判決               93年度訴字第730號
公  訴  人  臺灣士林地方法院檢察署檢察官
被      告  甲○○
            乙○○
                    （現於臺灣臺東監獄岩灣分監執行）
上列被告因毒品危害防制條例案件，經檢察官提起公訴（93年度
偵字第9192號），本院判決如下：
    主  文
甲○○連續幫助施用第二級毒品，累犯，處有期徒刑伍月，如易
科罰金以參佰元折算壹日。
乙○○無罪。
    事  實
一、甲○○前曾犯賭博、恐嚇、竊盜、贓物、詐欺、違反麻醉藥
    品管理條例等案件，其中於民國86年間，因竊盜案件，經臺
    灣雲林地方法院判處有期徒刑5 月確定，87年間復因詐欺案
    件，經臺灣嘉義地方法院判處有期徒刑2 年6 月確定，嗣上
    開徒刑併執行之，自87年5 月13日起入監服刑，迨89年4 月
    21日因縮短刑期假釋出監，迄90年1 月8 日縮刑期滿執行完
    畢，仍不知悔改，基於幫助乙○○施用第2 級毒品之概括犯
    意，應乙○○之要求並收取乙○○預先交付之金錢，連續於
    91 年8月7 日晚間7 時許、同月8 日晚間7 、8 時許，在臺
    北市○○區○○街1 巷16弄36號綽號「翹仔」之戴順成 (販
    賣毒品部分, 另經檢察官起訴)住 處附近，每次均以新臺幣
    （下同）5 千元代價，向戴順成購得第2 級毒品安非他命1
    包後，再分別於台北市○○街口及歸綏街、延平北路口轉交
    給乙○○施用；其後甲○○仍承前犯意，復於同年月13日凌
    晨3 時許，在前址亦以5 千元代價向戴順成購買第2 級毒品
    安非他命，並即在前址公園旁轉交給乙○○，嗣於當日凌晨
    4 時許，乙○○搭載甲○○騎乘機車行經臺北市○○○路○
    段101 巷口前，為警攔查，隨即在乙○○身上扣得安非他命
    1 包（驗餘淨重2.27公克），在甲○○身上扣得安非他命顆
    粒（淨重0. 18 公克，業經臺灣板橋地方法院檢察署檢察官
    處分沒收銷燬），再循線前往戴順成上述住處，經其同意後
    ，搜得安非他命2 包（1 包毛重9.19公克、另包毛重2.87公
    克）（此部分已另經檢察官案請求宣告沒收），且在戴順成
    身上扣得販毒之所得5 千元，因而偵悉上情。（乙○○、甲
    ○○施用毒品部分均由檢察官另案處理）。
二、案經台灣士林地方法院檢察署檢察官簽分偵查起訴。
    理  由
壹、被告甲○○有罪部分：
一、上開事實，業據被告甲○○於警詢、偵查及本院審理時自承
    無訛，其於警詢中供稱：「我向戴順成購買3 次，第1 次91
    年8 月7 日晚間7 時至8 時許，在台北市○○區○○街1 巷
    16弄36 號 前以5 千元購得；第2 次91年8 月8 日晚間7 時
    至8 時許在同一地點以5 千元購得；第3 次於91年8 月13日
    凌晨3 時許在同一點以5 千元購得，這3 次都是幫乙○○購
    買的」（見91年毒偵字第1021號偵查卷）；其於偵查中供承
    ：「此3 次是乙○○要吸的，都是乙○○拿錢給我，我再向
    戴買的，因一個朋友介紹乙○○給我認識，叫我幫忙買毒品
    ……」（見93年度他字第147 號偵查卷第46頁）、「（檢察
    官問：你究竟是幫戴順成賣或是幫乙○○買）我幫乙○○買
    的」（見同上偵卷第96頁）、「我確實是要幫乙○○去買毒
    品才向戴順成拿毒品3 次，至於時地如我上次說的」（見同
    上偵卷第156 頁）；其於本院審理時供稱：「我在91年8 月
    7 日、8 日、13日幫乙○○購買安非他命3 次，每次都5 千
    元」（見本院94年12月20日審理筆錄）等語，核與證人乙○
    ○於本院93年訴字第51號案件審理時證稱：「（檢察官問：
    前兩次跟甲○○拿毒品，是託他買，還是向他買﹖）我是聽
    朋友說甲○○有辦法，我就將錢交給甲○○，甲○○去拿毒
    品，我在那邊等」、「第3 次當天甲○○叫我到民生東路三
    溫暖店，他說當時沒有貨，叫我用機車載他去南港拿」、「
    （檢察官問：當時載甲○○到南港時，你的認知是要跟別人
    拿毒品﹖）是的」等語（見該案卷第67至69頁）大致相符。
    雖被告甲○○就其第2 次犯行部分，於本院最後審理時改稱
    係向一個年輕人拿的，並非向戴順成購買的云云，然查，觀
    之被告甲○○於為警查獲時自警詢、偵查及另案審理時（即
    被告戴順成販毒案件）均一再陳稱係向戴順成購買安非他命
    ，並未提及向他人購買，是其與本院審理時所為改稱，與前
    述證據不符，所述已非無疑，且縱然第2 次係由1 名年輕人
    轉交，然此或係與戴順成共犯與否之範疇，尚不影響其罪責
    之成立，附此敘明。又證人乙○○確因於91年8 月13日凌晨
    4 時許，在臺北市○○○路○ 段101 巷口前，為警扣得持有
    顆粒1 包，經送鑑驗結果亦確係含有第2 級毒品甲基安非他
    命成分（驗餘淨重2.27公克），亦有91年12月27日臺北市政
    府警察局北市鑑毒字第996 號鑑驗通知書乙紙在卷可稽（見
    91 年 毒偵字第1014號偵查卷第131 頁），再證人乙○○施
    用第2 級毒品安非他命，於本件為警查獲後，經本院以裁定
    將其送往勒戒處所觀察、勒戒後，認有繼續施用毒品之傾向
    ，由本院裁定戒治等情，此亦有本院91年度毒聲字第1322號
    、92 年 度毒聲字第131 號裁定2 紙在卷可稽，足認證人乙
    ○○確已遂其施用第2 級毒品安非他命之行為。本件事證明
    確，被告幫助施用第2 級毒品犯行，堪以認定。
二、按被告甲○○行為後，毒品危害防制條例業於92年7 月9 日
    修正公布全文36條條文，並自公布後6 個月即93年1 月9 日
    開始施行；經比較修正前、後之毒品危害防制條例第10條第
    2 項關於施用第2 級毒品罪之法定刑，其刑度完全相同，並
    無輕重之別，依刑法第2 條第1 項前段之規定，自應適用裁
    判時即修正後之毒品危害防制條例處斷。核被告甲○○所為
    ，係犯修正後毒品危害防制條例第10條第2 項、刑法第30條
    第1 項之幫助施用第2 級毒品罪。次按幫助犯係指幫助他人
    犯罪者，即以正犯犯罪為要件，至該他人（即正犯）事後是
    否受刑罰執行，並不影響幫助犯之成立，一如正犯因犯後死
    亡或有特殊事由，獲檢察官依刑事訴訟法第252 條或第253
    條之規定不起訴處分，仍無礙幫助犯之成立，而施用毒品者
    ，雖受觀察勒戒後，有繼續施用傾向須送戒治，戒治期滿後
    應予不起訴處分，惟此係讓具有成癮性之行為人有戒斷自新
    機會所設，尚未改變施用毒品之犯罪本質，則施用毒品者犯
    後雖僅受觀察勒戒及戒治，幫助施用者仍具幫助他人犯罪之
    行為屬性，不受正犯犯後受觀察勒戒結果影響；至刑法所定
    刑之加重或減輕，均指法定刑而言，且幫助犯之處罰，僅得
    按正犯之刑減輕之，並非絕然附屬正犯所受宣告之刑罰，是
    施用毒品正犯雖觀察勒戒及戒治後獲不起訴處分，仍無礙依
    施用毒品罪所定之刑對幫助犯加以處罰（最高法院92年度臺
    上字第144 號判決意旨參照）。依上所述，本件乙○○施用
    第2 級毒品之行為，雖嗣經觀察、勒戒及戒治後，而由檢察
    官為不起訴處分，然此亦無礙於被告甲○○幫助施用第2 級
    毒品犯行之成立，併予敘明。被告甲○○幫助施用第2 級毒
    品安非他命前持有安非他命之低度行為，應為幫助施用之高
    度行為所吸收，不另論罪；被告3 次幫助犯行，時間緊接，
    手法相同，所犯係構成要件相同之罪，顯係基於概括之犯意
    反覆為之，為連續犯，應依刑法第56條規定以一罪論，並加
    重其刑。被告甲○○前於86年間，因竊盜案件，經臺灣雲林
    地方法院判處有期徒刑5 月確定，87年間復因詐欺案件，經
    臺灣嘉義地方法院判處有期徒刑2 年6 月確定，嗣上開徒刑
    併執行之，自87年5 月13日起入監服刑，迨89年4 月21日因
    縮短刑期假釋出監，迄90年1 月8 日縮刑期滿執行完畢，此
    有台灣高等法院被告前案紀錄表1 份在卷可稽，其前受有期
    徒刑執行完畢，於5 年內再犯本件本刑為有期徒刑以上之罪
    ，為累犯，應依刑法第47條之規定加重其刑，與前述連續犯
    加重部分，併依刑法第70條之規定，遞加重之。又被告係基
    於幫助施用毒品之犯意而為之，為幫助犯，爰依刑法第30條
    第2 項規定，減輕其刑，並依法先加後減之。爰審酌被告犯
    罪之動機、目的、手段，其幫助施用毒品對於被幫助人身心
    之戕害非輕，及其犯後坦承犯行，並配合調查，態度尚稱良
    好等一切情狀，量處有期徒刑5 月，並諭知易科罰金之折算
    標準。
三、扣案之第2 級毒品安非他命1 包（驗餘淨重2.27公克），係
    在被告乙○○身上所查獲之違禁物，業經本院93年訴字第51
    號判決定裁定沒收並銷燬。扣案之第2 級毒品安非他命顆粒
    （淨重0.18公克）係在被告甲○○身上所查獲之違禁物，業
    經臺灣板橋地方法院以92年度易字第80號宣告沒收銷燬，且
    經臺灣板橋地方法院檢察署檢察官處分沒收銷燬，有該署檢
    察官92年5 月2 日板檢森辛字第33869 號扣押（沒收）物品
    處分命令一份足按，爰均不另為沒收之諭知。
貳、被告乙○○無罪部分：
一、公訴意旨略以：緣甲○○應被告乙○○之要求，於91年8 月
    1 3 日凌晨3 時許，在臺北市○○區○○街1 巷16弄36號綽
    號「翹仔」之戴順成住處附近，以5 千元代價，向戴順成購
    買第2級 毒品安非他命，並即在前址公園旁轉交給乙○○，
    乙○○收得後，乃基於轉讓第2 級毒品安非他命之犯意，當
    場轉讓第2 級毒品安非他命0.18公克給與甲○○，嗣於當日
    凌晨4時 許，乙○○搭載甲○○騎乘機車行經臺北市○○○
    路○ 段101 巷口前，為警攔查，隨即在甲○○身上扣得安非
    他命顆粒（淨重0.18公克），因悉上情，而認被告乙○○涉
    犯毒品危害防制條例第8 條第2 項轉讓第2 級毒品之罪嫌。
二、按認定犯罪事實所憑之證據，無論其為直接或間接證據，在
    訴訟上之證明，均須達於通常一般之人不致有所懷疑而得確
    信其為真實之程度，始得據為有罪之認定，倘其證明尚未達
    到此一程度而有合理之懷疑存在，即應儘先無罪之推斷（參
    考最高法院76年台上字第4986號判例）。
三、訊據被告乙○○堅決否認有轉讓毒品安非他命予甲○○，辯
    稱：伊請甲○○買安非他命，甲○○一定有賺到錢，伊不可
    能再請他，伊如果要請甲○○施用，一定會用袋子裝，他的
    安非他命有可能是戴順成請他的，亦有可能是他自己偷倒的
    等語。檢察官指被告乙○○涉嫌轉讓安非他命，無非以共同
    被告甲○○之供述及證述，以及甲○○於查獲當時扣到安非
    他命、被告甲○○之測謊等，為其論據。惟查：
（一）證人甲○○於偵查及本院審理時固均證稱：91年8 月13日
      伊幫乙○○向戴順成買安非他命，當天警察在伊身上所查
      獲之安非他命係乙○○給的，乙○○在前開購買地點附近
      當場倒一些給伊，係請伊施用的等語（見92年度偵字第39
      88號偵查卷第64頁、91年度偵字第8687號偵查卷第111 頁
      ）。然觀之甲○○為警查獲時，其於警詢時則係供稱：91
      年8 月13日凌晨為警查獲之安非他命係綽號翹仔（即戴順
      成）送伊的（見91年毒偵字第1021號卷），於偵查時亦供
      稱：身上被查到之安非他命係翹仔請伊的（見同上偵卷檢
      察官偵訊筆錄）等語，是證人甲○○之前開證詞與其警、
      偵訊之供詞，已有前後不一之瑕疵，且本院質以何以前後
      所供不一時，證人甲○○亦支吾其詞，無法明確陳述，是
      以證人甲○○就前開乙○○轉讓安非他命給伊之證詞，是
      否可採，即非無疑。且觀之證人甲○○於偵查時係證稱：
      當時在伊身上被查獲之安非他命沒有包裝，係一顆一顆約
      4 、5 塊在褲袋內等語（見91年度偵字第8687號偵查卷第
      110 頁）；其於本院審理時則證稱：乙○○倒安非他命給
      伊時，伊沒有袋子，就用電話紙包起來放口袋等語（見本
      院94年12月20日審理筆錄），證人甲○○對於口袋內之安
      非他命究竟有無包裝，所述亦前後不一，亦難遽予採信。
      況安非他命為顆粒狀，怕髒及怕潮溼，證人甲○○有毒品
      危害防制條例之前科，有台灣高等法院被告前案紀錄表在
      卷為憑，顯見其平日有施用毒品習性，對於安非他命之特
      性理應知之甚明，竟然在未有容器或袋子包裝之情況下，
      即遽然要乙○○倒給伊，顯然有違常理。再衡諸證人甲○
      ○於偵查及本院審理時均證稱：其第1 次即91年8 月7 日
      幫乙○○向戴順成購買安非他命時，戴順成有請伊施用等
      語，且被告乙○○亦供稱：伊兩次請甲○○幫伊買安非他
      命，量並未足夠，甲○○有說下次再補給伊等語，顯見甲
      ○○幫乙○○購買安非他命，並非沒有利潤可圖，是被告
      乙○○辯稱其不可能再給甲○○安非他命當報酬等語，並
      非無據。且證人甲○○本次（即91年月13日）幫乙○○向
      戴順成購買安非他命時，伊係與乙○○一同到臺北市○○
      區○○街1 巷16弄36號戴順成住處附近交易，當時由甲○
      ○向戴順成拿，乙○○係在1 、20公尺處等伊等情，業據
      證人甲○○於本院審理時證述在卷，且與被告乙○○所供
      大致相符，是戴順成或有可能比照前次情形給甲○○一些
      安非他命施用，或係甲○○自己倒出一些留用等等，亦均
      有其可能性，尚難以此遽認係乙○○轉讓給甲○○。再甲
      ○○於本院審理時證稱：當天買完安非他命後，被告乙○
      ○要載伊回洗三溫暖處，且其與被告乙○○後來確係於當
      日凌晨4 時許，在臺北市○○○路○ 段101 巷口共乘機車
      為警查獲，顯然甲○○與被告乙○○尚有一同離開，而非
      分頭離去，果若被告乙○○有要給甲○○安非他命，大可
      於載到目的地時再給予，何須在現場匆匆忙忙即給予，如
      此給法亦違常情，顯見證人甲○○就其於91年8 月13日身
      上所查獲之安非他命係乙○○轉讓給伊之前開證述，與其
      之前所為供述並不一致，已有瑕疵，自難憑信，尚難執為
      不利於被告乙○○之證據。
（二）至台北市政府警察局就甲○○之測謊報告書固記載：「乙
      ○○有將毒品倒給你嗎？（回答：有）」、「民國91年的
      時候，你說毒品是乙○○倒給你這件事情，你有沒有騙我
      ？（回答：沒有）」。經測試未呈不實反應，應係誠實。
      」云云，惟查測謊鑑定形式上需符合測謊基本要件，始得
      賦予證據能力，且必實質上符合待證事實需求，始生測謊
      實體價值之判斷而得賦予證明力，如未加區分測謊證據之
      屬性，即逕認具有證據能力，與證據法則自屬有違，故測
      謊程序形式要件之檢驗，如：需受測人同意配合、依賴施
      測人員之技術與經驗、測謊儀器需良好且運作正常、受測
      人身心及意識狀態需正常等項，茍缺其一，即足以動搖測
      謊整體結構而影響測謊結果之實質，且姑不論測謊鑑定結
      果其正確性並非絕對，僅具概然性，即其證明力至多不會
      超越自白之強度，故仍需調查其他證據以查明是否與事實
      相符，從而，亦難遽憑前開測謊報告書為被告乙○○不利
      之認定。
四、綜上所述，本案公訴人起訴所憑事證既不足以積極證明被告
    乙○○犯罪，依卷存證據為職權調查，亦未發見其他足可形
    成有罪心證之資料，依法自應為被告乙○○無罪之諭知，以
    昭審慎。
據上論斷，應依刑事訴訟法第299 條第1 項前段、第301 條第1
項，修正後毒品危害防制條例第10條第2 項，刑法第11條前段、
第2 條第1 項前段、第56條、第30條第2 項、第47條、第41條第
1項 前段，罰金罰鍰提高標準條例第2 條，判決如主文。
本案經檢察官邱智宏到庭執行職務。
中    華    民    國    95    年    1     月    3     日
                  刑事第七庭審判長法  官  趙文卿
                                  法  官  吳祚丞
                                  法  官  王俊雄
以上正本證明與原本無異。
如不服本判決應於送達後10日內，向本院提出上訴狀。
                                  書記官  許秋莉
中    華    民    國    95    年    1     月    5     日
附錄本案論罪科刑法條全文：
毒品危害防制條例第10條
施用第一級毒品者，處 6 月以上 5 年以下有期徒刑。
施用第二級毒品者，處 3 年以下有期徒刑。


司法院資訊處製作；財團法人民間司法改革基金會備份。
